【裁判字號】    89,易,861
【裁判日期】    900222
【裁判案由】    毀損等
【裁判全文】
臺灣花蓮地方法院刑事判決                          八十九年度易字第八六一號
    公  訴  人  臺灣花蓮地方法院檢察署檢察官
    被      告  乙○○
右列被告因毀損案件，經檢察官提起公訴（八十九年度偵字第二七四○號），本院判
決如左：
    主  文
乙○○債務人於將受強制執行之際，意圖損害債權人之債權，而處分其財產，處罰金
參仟元，如易服勞役，以參佰元折算壹日。
    事  實
一、緣乙○○於民國（下同）八十七年五月間召集互助會，因積欠甲○○（以其夫張
    金清名義參加）會款新台幣（下同）十五萬四千元，乙○○乃於八十九年五月十
    六日簽發本票一紙。嗣經甲○○多次催討，僅償還一萬元，其餘均未償付，甲○
    ○遂向本院聲請本票強制執行，經本院裁定准予強制執行後，乙○○提起抗告，
    復於八十九年八月九日經臺灣高等法院花蓮分院（下簡稱花蓮高分院）裁定抗告
    駁回，於同年八月十五日確定在案。詎乙○○於將受強制執行之際，意圖損害甲
    ○○之上開債權，竟將其於同年八月十九日自高雄鐵路服務所領得之退休金及勞
    保金共計一百四十多萬元，全數清償予不知情之其他債權人，且無其他財產可供
    強制執行，致生損害於債權人甲○○之債權。
二、案經甲○○訴由台灣花蓮地方法院檢察署檢察官偵查起訴。
    理  由
一、按刑法第三百五十六條所謂「將受強制執行之際」，係指債務人所負債務，經債
    權人取得強制執行名義後，強制執行程序尚未終結前之期間而言（最高法院三十
    年六月十日刑庭庭長會議決議及五十三年第五次民刑庭總會決議參照）。而債
    權人取得准予強制執行之本票裁定，係取得強制執行法第四條第一項第六款之強
    制執行名義，債務人之財產仍處於隨時得受強制執行之狀態，自與刑法第三百五
    十六條所謂「債務人於將受強制執行之際」相當。
二、本件訊之被告乙○○固坦承積欠會款，且將僅剩之財產一百四十多萬元清償其他
    債權人，然矢口否認上開犯行，辯稱：伊領到錢時，經理張錫清本來要幫伊跟甲
    ○○及其他會腳協商，但是甲○○說她分得的金額較少，不願意接受，所以甲○
    ○知道這件事。互助會不是甲○○跟的，是甲○○之夫張金清跟會，故其告訴不
    合法，該本票係告訴人叫黑道逼迫伊簽發云云。經查，告訴人甲○○參加被告所
    召集之互助會，然係以其夫張金清名義為之，故互助會單會員僅記載張金清等情
    ，此據告訴人甲○○陳述在卷，核與證人張金清到庭證述情節相符，而被告乙○
    ○因積欠會款，遂簽發面額十五萬四千元本票交告訴人，告訴人甲○○對此本票
    聲請強制執行裁定，此有本院八十九年度票字第四五四號裁定、民事裁定確定證
    明書一份、本票、花蓮高分院民事裁定影本各一份、該院送達證書影本二份在卷
    可稽，堪認本件債權人確為甲○○，並已取得強制執行名義。次查，被告欲將領
    得之退休金、勞保金給付予其他債權人前，告訴人並不知情，此亦據證人張金清
    證述明確。末查，被告與告訴人自始對欠款數額既未爭執，則告訴人豈須另覓請
    黑道逼迫被告簽立本票，故被告上開所辯均無足採信，顯屬事後卸責之詞。本件
    事證明確，其犯行洵堪認定，應予依法論科。
三、核被告所為，係犯刑法第三百五十六條之損害債權罪。爰審酌被告犯罪動機、目
    的、手段、所生損害及犯後態度等一切情狀，量如主文所示罰金之刑，並諭知易
    服勞役之折算標準，以示警懲。
據上論斷，應依刑事訴訟法第二百九十九條第一項前段，刑法第三百五十六條、第四
十二條第二項，罰金罰鍰提高標準條例第一條前段、第二條判決如主文。
本案經檢察官李子春到庭執行職務。
中      華      民      國      九十      年    二      月    二十二    日
                                臺灣花蓮地方法院刑事庭
                                    法  官  鄭  培  麗
右正本證明與原本無異。
如對本判決不服，應於送達後十日內，向本院提出上訴狀。（應抄附繕本）告訴人或
被害人如對於本判決不服者，應具備理由請求檢察官上訴，其上訴期間之計算係以檢
察官收受判決正本之日期為準。
                                    法院書記官
中      華      民      國      九十      年    二      月    二十六    日


司法院資訊處製作；財團法人民間司法改革基金會備份。
